# 结构性存款的分类及交易性金融资产公允价值的确定

提问人：zhaoyihao123 时间：2022-12-06 12:27:49
您好，陈老师。企业将其购买的，收益率挂钩shibor值的结构性存款分类为交易性金融资产进行核算，合同约定：
1 、若 3 个月SHIBOR 值在本产品整个观察期内均小于等于6%，则投资者将获得的最高年化收益率2.6%；
2 、若 3 个月SHIBOR 值在本产品观察期大于6%的北京工作日天数为 3 天，则投资者将获得的年化收益率2.53%；
3 、若 3 个月SHIBOR 值在本产品整个观察期内均大于6%，投资者将不能获得任何投资收益，到期日投资者将只能获得本金返还。
4 、在最不利的极端情况下，投资者的最大风险或损失是：本金返还。
请问陈老师：
1 、企业分类为交易性金融核算是否合理；
2 、如何来确定此类交易性金融资产的公允价值，是否可以按照交易性金融资产的初始确认的金额加期间产生的收益来确定为此类交易性金融资产的公允价值。@chenyiwei

回答人：chenyiwei
本案例存在与收益率挂钩的金融变量，即 3 个月SHIBOR。但从目前金融市场的实际情况看，“3个月SHIBOR 值在本产品整个观察期内出现大于6%的情况”是极小概率事件，该项产品事实上基本可以保证按第一档收益率，即基本确定可获得最高收益率2.5%。这种情况名为结构性存款，但实际上是“假结构性存款”，符合《〈企业会计准则第 22 号——金融工具确认和计量〉应用指南（ 2018 ）》所指的“如果合同现金流量特征仅对金融资产的合同现金流量构成极其微小的影响”的情况。根据该应用指南：“如果合同现金流量特征仅对金融资产的合同现金流量构成极其微小的影响，则不会影响金融资产的分类。要作出此判断，企业必须考虑合同现金流量特征在每一会计期间的潜在影响以及在金融工具整个存续期内的累积影响。此外如果合同现金流量特征（无论某一会计期间还是整个存续期）对合同现金流量的影响超过了极其微小的程度，企业应当进一步判断该现金流量特征是否是不现实的。如果现金流量特征仅在极端罕见、显著异常且几乎不可能的事件发生时才影响该工具的合同现金流量，那么该现金流量特征是不现实的。如果该现金流量特征不现实，则不影响金融资产的分类”。
即，此类“假结构性存款”应分类为以摊余成本计量的金融资产，列报方式与普通的定期存款相同。
但需注意此类产品的合规性问题，因其并不符合《关于进一步规范商业银行结构性存款业务的通知》（银保监办发[2019]204号）的规定，因此其事实上的高额固定收益能获得保障的程度是有疑问的。